ACORDAO-COMPLETO-2548317

ACÓRDÃO 6039/2022 ATA 33/2022 - PRIMEIRA CÂMARA

VISTOS, relatados e discutidos estes embargos de declaração opostos pela Sra. Carla Andrea Santos Cardoso à decisão proferida pelo Acórdão 4151/2022-TCU-Primeira Câmara,
ACORDAM os Ministros do Tribunal de Contas da União, reunidos em sessão da Primeira Câmara, ante às razões expostas pelo relator, em:
9.1. conhecer dos presentes embargos de declaração, nos termos do art. 34 da Lei 8.443/1992, c/c os arts. 277, inciso III, e 287 do Regimento Interno/TCU, para, no mérito, negar-lhes provimento;
9.2. dar ciência ao embargante desta decisão.

Embargos de declaração oposto pela Sra. Carla Andrea Santos Cardoso à decisão proferida mediante o Acórdão 4151/2022-1ª Câmara, no âmbito de recurso de reconsideração apresentado pela responsável ao Acórdão 8.888/2021-1ª Câmara, que julgou tomada de contas especial, instaurada pela Secretaria de Fomento de Incentivo à Cultura.

Primeira Câmara

Ministério da Cidadania.

3. Interessados/Responsáveis/Recorrentes:
3.1. Responsável: Carla Andrea Santos Cardoso (XXX.188.208-XX).
3.2. Recorrente: Carla Andrea Santos Cardoso (XXX.188.208-XX).

13.1. Ministros presentes: Walton Alencar Rodrigues (Presidente), Benjamin Zymler (Relator) e Jorge Oliveira.
13.2. Ministro-Substituto convocado: Weder de Oliveira.
13.3. Ministro-Substituto presente: Augusto Sherman Cavalcanti.

ACORDAO-COMPLETO-2560193

Acórdão 7959/2022 - Primeira Câmara

BENJAMIN ZYMLER

Ministro Benjamin Zymler.

Trata-se de embargos de declaração apresentados pela Sra. Carla Andrea Santos Cardoso ao Acórdão 4151/2022-TCU-Primeira Câmara, que conheceu do recurso de reconsideração interposto pela responsável mas, no mérito, negou-lhe provimento.
A decisão embargada foi tomada em face do Acórdão 8888/2021-TCU-Primeira Câmara, prolatado no âmbito de tomada de contas especial, instaurada pela Secretaria de Fomento e Incentivo à Cultura, em razão, inicialmente, da omissão no dever de prestar contas dos recursos captados por força do projeto cultural Pronac 02-0708, descrito como: "Teatro na Creche". Os recursos angariados por meio de incentivos fiscais, na forma de mecenato (viabilizada pela Lei 8.313/1991 - Lei Rouanet) , em resumo, visavam ao custeio de apresentações teatrais, durante 8 meses, duas vezes na semana, totalizando setenta apresentações, para 12.000 expectadores.
Reproduzo, com os ajustes na forma necessários, o inteiro teor dos embargos de declaração apresentados (peça 95) :
"I BREVE SÍNTESE FÁTICA 
1. O v. Acórdão 4151/2022-TCU-Primeira Câmara, negou provimento ao recurso de reconsideração interposto pela ora embargante. Conforme o voto do relator, Min. Benjamin Zymler, acatando as conclusões da SERUR, não se reconheceu (i) prescrição ressarcitória, (ii) decadência do direito de agir e (iii) ausência de pressupostos para o desenvolvimento regular do processo e (iv) prestação de contas parcial.
2. Entretanto, com o máximo respeito, o v. acórdão recorrido acabou incorrendo em contradições, omissão e obscuridade, conforme se passará a expor
II CONTRADIÇÃO ENTRE A IMPRESCRITIBILIDADE E A PRESCRIÇÃO QUINQUENAL 
3. Com o devido respeito, há uma contradição no v. acórdão quanto à posição de imprescritibilidade da pretensão de ressarcimento, por dano ao erário, e da sua prescritibilidade quinquenal, conforme decisão vinculante proferida pelo STF no bojo do RE 636.886 ("é prescritível a pretensão de ressarcimento ao erário fundada em decisão de Tribunal de Contas") .
De um lado, o item 7, do voto do digníssimo relator (peça 88) , defende a imprescritibilidade do ressarcimento ao erário (Súmula 282/TCU) . In verbis:
"7. De início, sobre a prescrição ressarcitória, nada obstante o discorrido pela Serur, a comparar o efeito decisório em caso de contagem de prazos considerando os critérios estabelecidos no Acórdão 1441/2016-TCU-Plenário (contagem decenal, baseada no Código Civil) , ou a avaliação quinquenal (com base na Lei 9.873/1999) , avalio que deva prevalecer, ainda, o emanado por meio da Súmula 282, de onde se extrai que "As ações de ressarcimento movidas pelo Estado contra os agentes causadores de danos ao erário são imprescritíveis".
[...] 
22. Nesse diapasão, alinho-me integralmente às conclusões da Serur e, por seus fundamentos, entendo pelo conhecimento do presente recurso para, no mérito, rejeitá-lo."
Mas, ao mesmo tempo, o item 22, do mesmo voto, assevera expressamente que adota integralmente os fundamentos e conclusões da Serur (peça 80) . O ponto é que dito parecer foi contrário à imprescritibilidade, filiando-se à conclusão do STF quanto à prescritibilidade. Veja-se:
"5.2. O recente julgamento, pelo STF, do Recurso Extraordinário 636.886 (tema 899 da repercussão geral) tem sido objeto de análise pela Serur em manifestações anteriores. Por economia processual, juntou-se a estes autos excertos dessas manifestações (peça 79) , em que foram fundamentadas as seguintes premissas, que serão consideradas no presente exame: 
a) pela jurisprudência até então vigente, a pretensão punitiva exercida pelo Tribunal de Contas estava sujeita à prescrição, regida pelos critérios fixados no Acórdão 1441/2016-TCU-Plenário. Já quanto ao débito, a ação de ressarcimento era considerada imprescritível, por expressa previsão do art. 37, § 5º, da Constituição Federal. No entanto, ao julgar o RE 636.886, o STF conferiu nova interpretação a esse dispositivo, fixando a tese de que "é prescritível a pretensão de ressarcimento ao erário fundada em decisão de Tribunal de Contas"; 
b) embora o RE 636.886 tenha por objeto a execução de acórdão condenatório proferido pelo TCU, a interpretação conferida pelo STF ao art. 37, § 5º, da Constituição, afeta a ação de ressarcimento como um todo, abrangendo não só a execução, mas também a pretensão condenatória. E, ao contrário da decisão proferida no julgamento do tema 897 (RE 852.475) , no tema 899, relativo à atuação do Tribunal de Contas, a conclusão de que a pretensão de ressarcimento é prescritível se foi estabelecida de forma categórica, sem ressalvar as condutas dolosas qualificáveis como ato de improbidade;
c) as pretensões punitiva e de ressarcimento devem observar o mesmo regime na atividade de controle externo, dado o objetivo comum da prescrição, de fixar prazo para o Tribunal de Contas agir, buscando caracterizar o ilícito, identificar seu autor, dimensionar as consequências da conduta (em especial, a quantificação do dano) e impor as consequências legais, independentemente do fato de tais consequências terem natureza punitiva ou ressarcitória; 
d) o Código Civil e a Lei 9.873/1999 constituem as duas alternativas que, de forma mais consistente, polarizam os debates acerca do regime de prescrição a ser observado no processo de controle externo. Não obstante a relevância dos fundamentos utilizados no Acórdão 1441/2016-TCU-Plenário, favoráveis à aplicação do Código Civil, a Lei 9.873/1999 adota balizas usuais no âmbito do direito público, prevê causas de interrupção em tudo compatíveis com o processo de controle externo e já vem sendo utilizada pelo STF para limitar o exercício da pretensão punitiva pelo TCU, em decisões posteriores ao Acórdão 1441/2016-TCU-Plenário. Assim, até que sobrevenha norma específica, entende-se que a prescrição das medidas de ressarcimento a cargo do tribunal de contas deve observar o regime Lei 9.873/1999. 
[...] 
5.6. Com essas explicações adicionais, passa-se à análise da prescrição no caso em exame.
 Considerando-se as premissas indicadas anteriormente, ressalta-se que somente a ocorrência da prescrição com base nos critérios da Lei 9.873/1999 pode levar a uma proposta de reconhecimento da prescrição no caso concreto"
4. Portanto, há uma contradição no v. acórdão, pois a aplicação da tese de imprescritibilidade é incompatível com a tese da não ocorrência da prescrição, por conta do suposto termo inicial em 26/06/2018 (comunicação ao órgão de controle interno) . Deste modo, requer-se muito respeitosamente que dita contradição seja sanada.
III OMISSÃO QUANTO AO TERMO INICIAL DA PRESCRIÇÃO QUINQUENAL
5. O v. acórdão incorreu em omissão, ao adotar os fundamentos e conclusões da Serur, quanto ao termo inicial da prescrição, pois não se manifestou quanto aos fatos anteriores a 26/06/2018 (comunicação ao órgão de controle interno) , notadamente entre dezembro de 2010 a 27/07/2017, quando consumou-se a prescrição quinquenal em dezembro de 2015.
"5.23. Assim sendo, e considerando o que restou decidido na ADI 5509, o termo inicial da prescrição é a data da comunicação para o órgão de controle interno ou para o tribunal de contas. No caso, a comunicação ao órgão de controle interno foi realizada em 26/3/2018, por meio do Ofício SEI 46/2018/AECI/GM-MINC (peça 3, p. 109) "
6. Tal como apontado no recurso de reconsideração, o início do prazo prescricional ocorreu com a expedição da Carta de Cobrança de Documentos nº 0894/2010, em dezembro de 2010, e o Ministério da Cultura permaneceu inerte até 27/07/2017, quando expediu a última notificação e procedeu à instauração da Tomada de Contas Especial.
[vide fotografia do documento no original, datado de dezembro de 2010].
[vide fotografia de documento no original, datado de 27 de julho de 2017].
Com efeito, restou evidente a ocorrência da prescrição quinquenal, conforme exposto no recurso de reconsideração com a apresentação da ilustração abaixo:
7. Entretanto, o v. acórdão não enfrentou a ocorrência da prescrição neste lapso temporal de 2010 a 2017, apenas considerou fatos posteriores a 26/06/2018, como em 27/03/2019 (relatório de auditoria) , 31/08/2019 (autuação desta TCE) e citação da embargante.
8. Este argumento da embargante (sobre o qual o v. acórdão não se manifestou) é capaz de, em tese, "infirmar a conclusão adotada pelo julgador" (art. 489, § 1º, IV, do CPC) , tendo em vista que o decurso do prazo prescricional quinquenal tem o condão de extinguir o presente processo administrativo de TCE. Por isso a necessidade de enfrentamento específico sobre este ponto.
Afinal, o STF, no julgamento do RE 636.886, entendeu que "é prescritível a pretensão de ressarcimento ao erário fundada em decisão de Tribunal de Contas". O regime da Lei 9.873/1999 aplica-se para ambas as pretensões na atividade de controle externo, independentemente de as consequências terem natureza punitiva ou ressarcitória. Também é inaplicável o prazo prescricional decenal previsto no art. 205 do Código Civil, afastando qualquer análise da pretensão ressarcitória com base no Acórdão 1441/2016-TCU-Plenário, utilizado tradicionalmente por este Tribunal para fixar os parâmetros da prescrição.
IV OMISSÃO QUANTO AO TERMO INICIAL DA PRESCRIÇÃO INTERCORRENTE
9. Semelhantemente, o v. acórdão não enfrentou fundamentadamente a prescrição intercorrente suscitada pela ora embargante no recurso de reconsideração, razão pela qual é considerada omissa, nos termos do art. 489, § 1º, I, do CPC, 6 com o máximo respeito. 
Ao acatar integralmente os fundamentos da Serur, o v. acórdão limitou-se em afirmar genericamente que "o processo teve andamento regular, não se operando a prescrição intercorrente."7 (itens 5.29 a 5.34) . Não obstante, não mencionou o fato de que o início do prazo prescricional se deu com a Carta de Cobrança de Documentos nº 0894/2010, em dezembro de 2010, findando o prazo em dezembro de 2013 (peça 38, p. 365 e 375) 
10. Até porque neste lapso temporal ocorreu, tal como se manifestou a Serur, "paralisação injustificada do processo por período maior que o triênio estabelecido para a hipótese".8 Desta forma, é imprescindível que esta omissão seja suprida, a fim de que haja manifestação e reconhecimento da prescrição intercorrente trienal no presente caso.
V OBSCURIDADE QUANTO AO ITEM 9.8 DO Acórdão 459/2022-TCU-Plenário 
11. O v. acórdão mencionou que o item 9.8 do Acórdão 459/2022-TCU-Plenário determinou que fosse instaurado grupo técnico para apresentar estudos sobre a prescrição e avaliação de impacto nos processos em andamento.
"8. ordenar à Secretaria-Geral de Controle Externo (Segecex) a formação de grupo técnico de trabalho para que, em processo apartado, apresente a este Plenário projeto de normativo que discipline, de forma completa e detalhada, o tema da prescrição da pretensão ressarcitória e da prescrição da pretensão punitiva no âmbito do controle externo, tendo por base jurisprudência predominante do Supremo Tribunal Federal, adequando-a às especificidades das diversas formas de atuação do Tribunal de Contas da União, devendo incluir, no estudo que fundamentará o projeto de normativo, avaliação do impacto das teses prescricionais discutidas sobre as responsabilidades e danos apurados nos processos em andamento no Tribunal, sobretudo os mais sensíveis, relevantes e de elevada materialidade" 
12. Se o posicionamento do TCU tende a ser alterado, quanto à regra da prescritibilidade, afetando o presente recurso, não ficou claro se o feito será sobrestado até que sobrevenha tal estudo e possivelmente novo posicionamento, como é de se esperar, a partir das decisões do STF. Deste modo, é importante que este ponto seja melhor esclarecido. 
Até porque o art. 926, do CPC, determina que "Os tribunais devem uniformizar sua jurisprudência e mantê-la estável, íntegra e coerente."
VI CONTRADIÇÃO QUANTO AOS DOCUMENTOS COMPROBATÓRIOS 
13. O v. acórdão reconheceu a prestação de contas parcial e uma série de documentos comprobatórios das despesas da embargante com o projeto "Teatro na creche", mas contraditoriamente concluiu que nenhuma porcentagem ou fração dos gastos teria sido comprovada. 
14. A despeito da falta de algumas formalidades nos comprovantes, fato é que diversas despesas foram comprovadas.
Primeiro, o voto apontou que a declaração da Secretaria Municipal da Criança de Curitiba (p. 123 a 125, peça 38) não teria assinatura ou dados de quem assinou. Ocorre que o documento atesta com detalhes que o projeto ocorreu no 2º semestre de 2002, em 33 unidades e atingindo mais de 2 mil crianças. Pouco crível que tamanha riqueza de detalhes teria sido "inventada", como se dito atestado não tivesse nenhuma força comprobatória. 
Segundo, a Secretaria de Curitiba também certificou que 9 mil crianças foram alcançadas pelo projeto "Teatro na creche", conforme declaração devidamente assinada pela Diretora de Departamento de Educação Infantil. Evidentemente que, para este número de crianças, dezenas de apresentações foram realizadas (p. 285, peça 38) . Por isso não há como se considerar que dita certidão é "vaga" ou imprestável para prova dos fatos. 
Terceiro, diversos outros comprovantes atestam a utilização dos recursos. Vide as notas fiscais (p. 299 a 303, peça 38) , recibos de locação de ônibus-palco com motorista e combustível (p. 305 a 309, peça 38) , recibos de pagamento de atriz (p. 311 a 329, peça 38) , recibos de pagamento de diretor de produção (p. 333, peça 38) , dentre outros. Note-se que tais profissionais (atriz e diretor de produção) constam no folder de divulgação da p. 360, peça 38. 
Quarto, as fotos também revelam o dispêndio dos recursos no mencionado projeto (peça 39) .
15. Ainda que, isoladamente, tais comprovantes possam ter alguns vícios de forma, a análise de todos estes documentos revela que a embargante efetivamente comprovou o dispêndio dos recursos captados no projeto "Teatro na creche" - isto foi parcialmente reconhecido, a partir do voto do v. acórdão, muito embora tenham sido feitas ressalvas. 
16. Portanto, com o devido respeito, o v. acórdão incorreu em contradição ao exigir a restituição integral dos recursos e, concomitantemente, reconhecer parte dos comprovantes (ainda que com observações) .
VII PEDIDOS 
17. Ante o exposto, e pelo que certamente suprirão os doutos conhecimentos de Vossa Excelência, requer-se respeitosamente sejam acolhidos os embargos de declaração com a atribuição de efeitos infringentes, para que sejam eliminadas as contradições, assim como seja suprida a omissão e esclarecida a obscuridade, a fim de se reconhecer a ocorrência da prescrição e da prescrição intercorrente. 
Considerando que este recurso afeta o v. acórdão recorrido, requer-se a atribuição de efeito suspensivo aos embargos de declaração, por força do art. 287, § 3º, do RITCU, não só, mas especialmente quanto à cobrança judicial da dívida.
Pede-se deferimento."
É o relatório.

Francisco Augusto Zardo Guedes (35.303/OAB-PR) e Sebastiao Pedro da Silva Junior (61518/OAB-DF), representando Carla Andrea Santos Cardoso.

Subprocurador-Geral Lucas Rocha Furtado.

EMBARGOS DE DECLARAÇÃO. RECURSO DE RECONSIDERAÇÃO. TOMADA DE CONTAS ESPECIAL. LEI ROUANET. PRESTÃO DE CONTAS INTEMPESTIVA. CITAÇÕES. ALEGAÇÃO DE PRESCRIÇÃO E NULIDADES NAS COMUNICAÇÕES. AUSÊNCIA DE JUNTADA DE PROVAS AOS AUTOS JÁ ENCAMINHADOS AO MINISTÉRIO DA CULTURA. DILIGÊNCIA. REJEIÇÃO DAS ALEGAÇÕES DE DEFESA. RECONHECIMENTO DA PRESCRIÇÃO PUNITIVA. CONTAS IRREGULARES. DÉBITO. RECURSO. NOVAS ALEGAÇÕES DE PRESCRIÇÃO E DECADÊNCIA. DECLARAÇÃO DE BOA E REGULAR APLICAÇÃO DE RECURSOS. CONHECIMENTO. IMPRESCRITIBILIDADE DO DÉBITO, SEGUNDO SÚMULA 261, ATÉ QUE SOBREVENHA ENTENDIMENTO DIVERSO DESTA CORTE. NEGATIVA DE PROVIMENTO. EMBARGOS DE DECLARAÇÃO. AUSÊNCIA DE OMISSÃO, OBSCURIDADE OU CONTRADIÇÃO, CONHECIMENTO. NEGATIVA DE PROVIMENTO.

TOMADA DE CONTAS ESPECIAL (TCE)

Secretaria de Recursos (Serur); Secretaria de Controle Externo de Tomada de Contas Especial (SecexTCE).

Trata-se de embargos de declaração opostos pela Sra. Carla Andrea Santos Cardoso à decisão prolatada no âmbito do Acórdão 4151/2022-TCU-Primeira Câmara, oportunidade em que se conheceu o recurso de consideração interposto pela recorrente, mas, no mérito, negou-lhe provimento.
 A decisão foi prolatada em face do Acórdão 8888/2021-TCU-Primeira Câmara, relatado pelo eminente ministro Vital do Rêgo, no âmbito de tomada de contas especial, instaurada pela Secretaria de Fomento e Incentivo à Cultura, em razão, inicialmente, da omissão no dever de prestar contas dos recursos captados por força do projeto cultural Pronac 02-0708, descrito como: "Teatro na Creche". Os recursos angariados por meio de incentivos fiscais, na forma de mecenato (viabilizada pela Lei 8.313/1991 - Lei Rouanet) , em resumo, visavam ao custeio de apresentações teatrais, durante 8 meses, duas vezes na semana, totalizando setenta apresentações, para 12.000 expectadores.
Mediante os embargos tempestivamente apresentados, a recorrente alega, em síntese:
contradição no voto do relator, na medida em que declara a imprescritibilidade de prejuízo ao Erário, mas situa anuir integralmente aos fundamentos e conclusões da Serur, que defendeu a prescritibilidade do débito e alinhamento aos critérios estabelecidos da Lei 9.784/1999 para o cálculo prescricional;
omissão quanto ao termo inicial da prescrição quinquenal, porque não houve manifestação quanto aos fatos anteriores à comunicação ao órgão de controle interno, notadamente entre o lapso temporal a consumar a prescrição quinquenal alardeada;
omissão ao termo inicial da prescrição intercorrente, não tratada no voto que lastreou a sentença condenatória;
obscuridade quanto ao item 9.8 do Acórdão 459/2022-TCU-Plenário, a determinar que fosse instaurado grupo técnico para apresentar estudos sobre a prescrição e avaliação de impacto nos processos em andamento;
contradição quanto aos documentos comprobatórios da fiel execução dos recursos repassados, porquanto a sentença condenatória reconheceu a prestação de contas parcial e uma série de documentos comprobatórios de despesas ("a despeito de algumas formalidades nos comprovantes") , mas, contraditoriamente, concluiu que nenhuma percentagem ou fração dos gastos teria sido comprovada.
De início, sobre a suposta contradição do voto condutor da decisão recorrida, necessário situar que, apesar de a Serur defender a prescritibilidade do débito e as balizas da Lei 9.784/1999 para lastrear a contagem dos marcos prescricionais¸ consta do relatório instrutivo que (peça 80) :
"f) Conclusão: 
5.36. Independentemente da existência de outras causas interruptivas não elencadas acima (citações no âmbito administrativo, tentativas de solução conciliatória etc.) , cujo levantamento não se fez necessário, observa-se, pelos eventos indicados, que em nenhum momento transcorreu prazo suficiente para se operar a prescrição (nem mesmo se se considerasse o prazo geral de cinco anos) , tomando-se como referência a Lei 9.873/1999, tida pelo STF como norma regente da prescrição da pretensão punitiva pelo TCU.
5.37. Essa conclusão está coerente com o posicionamento que vinha sendo sustentado por esta Serur anteriormente ao julgamento da ADI 5509. No entanto, não se pode deixar de considerar a posterior manifestação do STF a respeito, que estabeleceu orientação diversa quanto ao início da prescrição no processo de controle externo. Adotando-se o critério fixado posteriormente pelo STF, no julgamento da ADI 5509, observa-se que não ocorreu a prescrição no caso em exame. 
5.38. Assim, qualquer que seja a premissa adotada (da imprescritibilidade, da prescritibilidade pelo regime do Código Civil ou da prescritibilidade pelo regime da Lei 9.873/1999) , verifica-se que, em nenhuma hipótese, eventual prazo extintivo foi extrapolado." (grifei) 
Fiz constar, ainda, em minhas razões para decidir, o seguinte:
"7. De início, sobre a prescrição ressarcitória, nada obstante o discorrido pela Serur, a comparar o efeito decisório em caso de contagem de prazos considerando os critérios estabelecidos no Acórdão 1441/2016-TCU-Plenário (contagem decenal, baseada no Código Civil) , ou a avaliação quinquenal (com base na Lei 9.873/1999) , avalio que deva prevalecer, ainda, o emanado por meio da Súmula 282, de onde se extrai que "As ações de ressarcimento movidas pelo Estado contra os agentes causadores de danos ao erário são imprescritíveis". 
8. Ainda que, mais recentemente, o item 9.8 do Acórdão 459/2022-TCU-Plenário tenha determinado a constituição de grupo de trabalho no âmbito da Segecex para que este Tribunal volte a se debruçar sobre tal entendimento, até que sobrevenha "novo" posicionamento desta Corte, entendo que deva prevalecer a jurisprudência então firmada. 
9. Aliás, sobre o RE 686.886 (Tema 899) julgado pelo STF - a virtualmente considerar o prazo quinquenal prescritivo da Lei 9.784/1999 -, como já diversas vezes julgado por este Tribunal, tal decisão diz respeito unicamente à fase executória da sentença, e não de sua constituição. Assim tem decidido o Tribunal nos Acórdãos 415/2021, 841/2021, 2.954/2021 e 209/2022, todos do Plenário; e Acórdãos 11.532/2020, 16.675/2021, 796/2022, 1.118/2022, 1.138/2022, 1.301/2022 e 3.368/2022, da Primeira Câmara, dentre outros. 
10. Alinho-me, portanto, ao já ponderado pelo relator a quo, Min. Vital do Rêgo, quando proferiu seu voto na sentença condenatória: 
"9. Ademais, a unidade técnica já havia rejeitado os argumentos quanto à prescrição (exceto para a pretensão punitiva) e à nulidade da notificação, rebatendo-os com base na jurisprudência acerca da imprescritibilidade das ações de ressarcimento e da validade da citação entregue em endereço domiciliar, mesmo que não recebida pessoalmente."
Creio restar claro, portanto, que na menção à anuência ao relatório da unidade técnica, filiei-me à conclusão pela não operação da prescrição, qualquer que seja o critério adotado. Como também consta de forma límpida meu entendimento - pareado por seguidas decisões do Plenário e desta Primeira Câmara - a prestigiar os critérios emanados no Acórdão 1441/2016-TCU-Plenário e na Súmula 282, em prestígio ao princípio da colegialidade, até que esta Corte delibere de forma distinta.
Sobre o assunto, ainda, tenho defendido que eventual entendimento distinto a ser tomado por esta corte não traz prejuízo irreparável aos responsáveis, visto que em se tratando de matéria de ordem pública, o assunto pode ser levantado a qualquer tempo. Nesse sentido, constam os Acórdãos 4.206/2022 e 3.717/2022, ambos da Primeira Câmara, ambos relatados pelo Min. Jorge Oliveira. 
Sobrestar os processos até o deslinde do grupo de trabalho, ou até que o STF se pronuncie definitivamente sobre a questão, também não seria medida adequada. Em termos processuais, o art. 1.035, § 5º, do CPC, não alcança os processos levados a cabo perante esta Corte de Contas, na linha da jurisprudência desta Casa, a exemplo do Acórdão 1267/2019-TCU-Plenário. Existe, além disso, um dever judicante de dezenas e centenas de processos que hão de obter solução. Postergar os seus julgamentos levaria a um amontoamento de estoques processuais sem uma data certa para desengarrafá-los. Assim decidi, seguido por meus pares no Plenário, no Acórdão 209/2022-TCU-Plenário.
Nessa senda, não vejo contradição a ser explorada. E ainda que exista qualquer dúvida sobre o meu posicionamento, julgo que a exposição ora empreendida tenha definitivamente esclarecido qualquer confusão remanescente, inclusive sobre a mencionada obscuridade acerca dos efeitos práticos do item 9.8 do Acórdão 459/2022-TCU-Plenário.
Aliás, tal esclarecimento identicamente resolve as alegadas omissões quanto ao termo inicial da prescrição quinquenal e a materialização da prescrição intercorrente, em razão de os critérios expressamente declarados no voto condutor do acórdão recorrido que teceu menção expressa ao Acórdão 1441/2016-TCU-Plenário e à Súmula 282 como critérios para avaliação prescricional.
Finalmente, defende-se a ocorrência de contradição quanto aos documentos comprobatórios da fiel execução dos recursos repassados, porquanto a sentença condenatória reconheceu a prestação de contas parcial e uma série de elementos que corroboraram despesas ("a despeito de algumas formalidades nos comprovantes") , mas, contraditoriamente, concluiu que nenhuma percentagem ou fração dos gastos teria sido comprovada.
Primeiramente, porque haveria o ateste, com detalhes, de que o projeto ocorreu no segundo semestre de 2002, em 33 unidades, atingindo mais de duas mil crianças. Segundo, em face de a Secretaria de Curitiba também ter certificado que nove mil crianças foram alcançadas pelo projeto "Teatro na Creche". Terceiro, porque diversos outros comprovantes atestam a utilização dos recursos, como notas fiscais, recibos de locação de ônibus-palco com motorista e combustível, recibos de pagamento de atriz, recibos de pagamento de diretor de produção, dentre outros. E quarto, pelas fotos igualmente comprovaram o dispêndio de recursos objeto da condenação.
Permito-me, em face do descrito, reproduzir trecho da decisão vergastada:
"Em análise do dissertado, de início, faltam à documentação apresentada os extratos bancários, pareados com os gastos atestados pelas notas fiscais, para conformar o chamado "nexo causal" das despesas com os recursos captados. Sem tal elemento, não há como confirmar que as despesas incorridas foram, de fato, custeadas com o dinheiro federal em exame (Acórdão 7139/2020-TCU-Segunda Câmara, relator Ministro Raimundo Carreiro, 3.223/2017-2ª Câmara, relator Ministro Marcos Bemquerer, 3.975/2015-1ª Câmara, relator Ministro José Múcio, 8.448/2021-2ª Câmara, relator Ministro Augusto Nardes, 6.098/2017-1ª Câmara, de minha relatoria e 9.580/2015-2ª Câmara, relator Ministro Vital do Rêgo, dentre centenas de outros) .
Além disso, mesmo diante desses elementos "atestadores" da efetiva prestação do objeto conveniado pela Secretaria Municipal de Educação - com fé pública -, não foi possível extrair-lhe robustez suficiente a corroborar a feitura do acordado. Transcrevo trecho do relatório da Serur sobre tal ponto:
"a) inexiste comprovação da realização de 50 apresentações em creches e 20 em ônibus-palco, totalizando 70 apresentações, de acordo com o aprovado no plano de trabalho (peça 3, p. 11) . 
b) conforme registrado pela unidade técnica, as fotos dos eventos (peça 39) , extraídas do Processo MinC 01400.003256/2002-07 (SEI 0572886) indicam a execução de apresentações de teatro em apenas 3 locais;
c) quanto à declaração da Secretaria Municipal da Criança sobre as apresentações teatrais (peça 38, p. 123-125) , está sem assinatura e sem qualquer identificação da citada secretaria, onde conste endereço, telefone e outras informações presentes em documentos emitidos por órgãos públicos, não sendo possível identificar seu emitente;
d) sobre a declaração da Secretaria Municipal de Educação (peça 38, p. 285) , datada de 1/11/2006, quase 2 anos após o encerramento do projeto, é insuficiente para comprovar o conteúdo, pois é vaga: não especifica a quantidade de apresentações, que escolas foram atendidas, nem as datas das apresentações do espetáculo teatral."
Da análise instrutiva reproduzida, friso que as fotografias e declarações não são suficientes, por si só, para comprovar aplicação de recursos federais. As declarações comprovam tão-somente a sua existência, mas não o fato declarado, competindo ao interessado demonstrar a veracidade do alegado (Acórdão 3210/2012-TCU-Primeira Câmara, relatora Ministra Ana Arraes, 1.441/2011-Plenário, relator Ministro Walton Alencar Rodrigues e 317/2010-Plenário, de minha relatoria) ."
Ajuízo ter sido suficientemente claro para, na ausência de nexo causal e ante as limitações dos elementos de prova apresentados, tal qual o acórdão condenatório, negar provimento ao recurso de reconsideração apresentado. Não avalio restar qualquer omissão, contradição ou obscuridade remanescentes a serem concertadas nestes embargos declaratórios.
Ante o exposto, VOTO por que se adote o acórdão que ora submeto a este Colegiado.
TCU, Sala das Sessões, em 20 de setembro de 2022.
BENJAMIN ZYMLER 
Relator